臺灣板橋地方法院刑事判決　　　　　　　96年度訴字第1107號
公　訴　人　臺灣板橋地方法院檢察署檢察官
被　　　告　乙○○
　　　　　　　　　　（現另案於臺灣臺北監獄臺北分監執行）
上列被告因毒品危害防制條例案件，經檢察官提起公訴（96年度
毒偵字第650 號），本院判決如下：
    主  文
本件公訴不受理。
    理  由
一、公訴意旨略以：被告乙○○前因施用毒品案件，經臺灣士林
    地方法院以89年度毒聲字第1480號裁定觀察、勒戒後，因認
    無繼續施用毒品傾向，由臺灣士林地方法院檢察署檢察官以
    89年度毒偵字第1507號為不起訴處分確定；復因施用毒品案
    件，經本院以90年度毒聲字第4268號裁定觀察、勒戒後，認
    有繼續施用毒品傾向，由本院再以90年度毒聲字第4522號裁
    定令入戒治所施以強制戒治，嗣因戒治成效經評估為合格，
    本院乃於民國91年5 月14日裁定其停止強制戒治，所餘期間
    付保護管束，迄91年11月9 日乙○○因保護管束期滿未經撤
    銷，視為強制戒治執行完畢；而其上開施用毒品犯行，並另
    由臺灣板橋地方法院檢察署檢察官提起公訴，經本院以90年
    度訴字第2090號判決判處應執行有期徒刑10月確定（於92年
    12月14日縮短刑期執行完畢）；又因偽造有價證券案件，經
    臺灣士林地方法院以92年度訴緝字第4 號判處有期徒刑2 年
    確定，於94年11月17日縮短刑期假釋出監，所餘刑期交付保
    護管束，甫於95年2 月26日因未經撤銷假釋，其未執行之刑
    ，以已執行完畢論；其又因於95年7 月6 日及8 日某時，分
    別施用第一級毒品海洛因（下稱海洛因）、第二級毒品安非
    他命等犯行（於同年月9 日下午5 時許為警查獲），經本院
    以95年度訴字第3006號判處應執行有期徒刑1 年4 月；詎乙
    ○○猶不知悔改，竟於前開強制戒治執行完畢釋放後5 年內
    ，再另行基於施用海洛因及第二級毒品甲基安非他命（下稱
    甲基安非他命）之犯意，於95年8 月23日凌晨零時40分許經
    警採集尿液之前回溯26、96小時內之某時（不含公權力拘束
    期間），在不詳地點，施用海洛因及甲基安非他命；嗣於95
    年8 月22日晚間11時30分許，在臺北縣板橋市○○路123 號
    前，為警當場查獲其持有海洛因1 小包（淨重0.32公克），
    且經採尿送驗後，呈嗎啡及甲基安非他命陽性之反應，始查
    悉上情，因認被告所為係違反毒品危害防制條例第10條第1
    項之施用第一級毒品罪嫌及該條例第10條第2 項之施用第二
    級毒品罪嫌，其上開行為，犯意各別，行為有異，請分論併
    罰等語。
二、然按已經提起公訴或自訴之案件，在同一法院重行起訴者，
    應諭知不受理之判決，並得不經言詞辯論為之；刑事訴訟法
    第303 條第2 款、第307 條分別定有明文。次按訴訟上所謂
    一事不再理之原則，關於實質上一罪或裁判上一罪，均有其
    適用，最高法院著有60年臺非字第77號判例要旨可參。再按
    連續犯之規定廢除後，對於部分習慣犯，例如竊盜、吸毒等
    犯罪，是否會因適用數罪併罰而使刑罰過重產生不合理之現
    象乙節，在實務運用上應可參考德、日等國之經驗，委由學
    界及實務以補充解釋之方式，發展接續犯之概念，對於合乎
    接續犯或包括一罪之情形，認為構成單一之犯罪，以限縮數
    罪併罰之範圍，用以解決上述問題，為此次刑法修正刪除第
    56條連續犯規定之立法理由所明載；又立法者針對特定刑罰
    規範之構成要件，已預設其本身係持續實行之複次行為，具
    備反覆、延續之行為特徵，故將之總括或擬製成一個構成要
    件之「集合犯」行為，因刑法評價上為構成要件之行為單數
    ，應僅成立一罪。查毒品因具有成癮性、濫用性（此觀毒品
    危害防制條例第2 條之規定自明），立法實務首重以刑事處
    遇方式戒斷行為人毒癮，若無法收其實效，始依法追訴處罰
    （此觀毒品危害防制條例第20、23條之規定即明），故施用
    毒品本身具備反覆、延續之行為特徵，持續多次施用毒品始
    為此類犯罪之典型或常態，於刑法評價上，施用毒品應僅成
    立集合犯一罪（林鈺雄著「跨連新舊法之施用毒品行為—兼
    論行為單數與集合犯、接續犯概念之比較」，刊於95年7 月
    本土法學雜誌第84期第141 頁以下）。且就施用毒品而言，
    考其修正公布之毒品危害防制條例立法意旨，係認施用毒品
    者，多具有成癮性，故先以觀察勒戒或強制戒治等保安處分
    遮斷其毒癮，如仍無效，始以刑罰追訴處罰，故施用毒品罪
    ，本即預定其有反覆實行施用毒品之性質，其若基於概括之
    決意，於密切之時地反覆延續實行施用毒品犯罪，依社會一
    般客觀上之觀察，認論以1 罪為適當時，似非不可以集合犯
    處理，只論以包括一罪（見張淳淙著「刑法廢除牽連犯、連
    續犯及常業犯後，有關行為罪數等適用上之疑義」，刊於法
    官協會雜誌第8 卷第2 期第61頁）。故有關行為人多次施用
    毒品之犯罪，本院基於前述施用毒品構成要件之反覆實行特
    徵，認為行為人如基於反覆實行之犯意，在密切接近之一定
    時、地，持續實行單次或複次之施用毒品行為，應僅成立集
    合犯一罪，合先敘明。經查：
(一)、被告本件被訴於95年8 月23日凌晨零時40分許經警採集尿液
    之前回溯26、96小時內之某時（不含公權力拘束期間），在
    不詳地點，施用第一、二級毒品罪嫌，由臺灣板橋地方法院
    檢察署檢察官於96年1 月23日對之提起公訴，本院並於96年
    4 月2 日受理繫屬在案，有本院卷附之本案起訴書暨臺灣板
    橋地方法院檢察署96年4 月2 日甲○榮黃96毒偵650 字第27
    278 號函上所蓋本院收文日期戳為憑。
(二)、被告於本案繫屬前，已另被訴施用第一、二級毒品罪嫌：
    然被告因前涉各別基於施用第一、二級毒品之犯意，先後於
    (1)於95年9 月15日凌晨零時2 分許經警採集尿液之前回溯26
    、96小時內之某時（不含公權力拘束期間），在不詳地點，
    施用海洛因及甲基安非他命；(2)又於95年10月22日上午8 時
    5 分許經警採集尿液之前回溯96小時內之某時（不含公權力
    拘束期間），在不詳地點，施用安非他命。嗣分別於：95年
    9 月14日晚間6 時許，經警通知到案說明，並徵得其同意採
    尿送驗後，呈鴉片及甲基安非他命類陽性之反應，而查悉上
    情；95年10月21日晚間7 時許，在臺北縣三重市○○○路53
    巷1 號「華名商務旅館」505 號房內，與友人林草屯（經檢
    察官另案偵辦）一同為警查獲，並當場扣得乙○○所有之安
    非他命1 包（淨重0.1125公克）、安非他命吸食器1 組及海
    洛因3 包（合計淨重0.32公克）、注射針筒3 支等物（其所
    涉犯持有海洛因罪嫌部分，另由檢察官檢舉簽分偵辦），臺
    灣板橋地方法院檢察署檢察官偵查後因認被告此行為乃涉違
    反毒品危害防制條例第10條第1 、2 項之施用第一、二級毒
    品罪嫌，而對之提起公訴（95年度毒偵字第7321、7454 號
    ），並於96年3 月28日繫屬本院（96年度訴字第1070號），
    有該案起訴書及臺灣高等法院被告前案紀錄表各1 件附於本
    院卷可稽。
(三)、核諸被告前開如二(二)所述即被訴於95年9 月15日凌晨零時2
    分許經警採集尿液之前回溯26、96小時內之某時（不含公權
    力拘束期間），在不詳地點，施用海洛因及甲基安非他命；
    及復於95年10月22日上午8 時5 分許經警採集尿液之前回溯
    96小時內之某時（不含公權力拘束期間），在不詳地點，施
    用安非他命之犯行；與被告本案被訴施用第一級毒品海洛因
    及第二級毒品甲基安非他命之時間（即於95年8 月23日凌晨
    零時40分許經警採集尿液之前回溯26、96小時內之某時《不
    含公權力拘束期間》，彼此相互間相隔均約1 個月，即時間
    甚為密接，且被告於本院審理中併供認其從（95年）8 月23
    日到95年10月31日入監前都還有在用（第一、二級毒品），
    海洛因部份平均每天都要用，都在台北縣朋友住處用，都是
    將海洛因加水用針筒注入身體。安非他命也是平均每天都用
    ，施用方式是將安非他命放入玻璃球內燒烤吸煙氣等語在卷
    （見96年5 月30日審理筆錄）；並參核被告前於89年間即因
    施用毒品犯行，經臺灣士林地方法院以89年度毒聲字第1480
    號裁定送勒戒處所觀察勒戒後，認無繼續施用毒品傾向，由
    臺灣士林地方法院檢察署檢察官以89年度毒偵字第1507號為
    不起訴處分；詎又於90年間，因施用毒品案件，經本院裁定
    送臺灣臺北看守所附設勒戒所觀察、勒戒後，認有繼續施用
    毒品傾向，並依檢察官聲請裁定令入戒治處所施以強制戒治
    ，該次施用毒品犯行並經本院以90年度訴字第2090號判決判
    處應執行有期徒刑10月，迄92年12月15日執行完畢出監；仍
    復於95年間，因施用毒品案件，經本院以95年度訴字第3006
    號判決應執行有期徒刑1 年4 月，上訴後，由臺灣高等法院
    以96年度上訴字第1349號判決駁回上訴等情，有前開臺灣高
    等法院被告前案紀錄表附卷可參，以其有多次施用毒品前科
    ，足徵被告前開供述洵屬有據，堪認被告係在染有毒癮之情
    況下，主觀上分別基於施用第一級毒品及第二級毒品之「單
    一行為犯意」，而於密接之被告如上所述時、地，反覆持續
    施用第一級毒品數次，及另又反覆持續施用第二級毒品數次
    甚明，揆諸前揭說明，其該等被訴施用第一、二級毒品罪嫌
    ，自均應各論以集合犯之包括一罪。
(四)、據此，檢察官就如前開二(二)所述之被告施用第一、二級毒品
    罪嫌部分業於96年1 月9 日起訴，併於96年3 月28日繫屬本
    院（96年度訴字第1070號），該部份起訴被告施用第一、二
    級毒品罪嫌之效力自應及於本案被告被訴施用第一、二級毒
    品罪嫌部分。從而，檢察官就被告本案施用第一、二級毒品
    犯行，於96年1 月23日再向本院重行起訴，並於96年4 月2
    日，經本院以96年度訴字第1107號繫屬在案，致生已經提起
    公訴之同一案件，在同一法院重行起訴之情形，依諸前揭說
    明，本件起訴於程序上容有未合，爰不經言詞辯論，逕為諭
    知不受理之判決。
三、末按沒收為從刑之一種，依主從不可分原則，應附隨於主刑
    而同時宣告之，除有罪、免刑等判決，於裁判時併宣告外，
    如諭知無罪之判決，既無主刑，從刑亦無所附麗，最高法院
    78年臺非字第72號判例要旨參照。而不受理判決係屬無主刑
    之判決，且又非屬免刑判決，從刑亦無所附麗，縱案內有扣
    案物品，亦不得於諭知不受理判決之同時，併宣告沒收，要
    屬當然。本案既經本院諭知公訴不受理如前，依上開說明，
    扣案之海洛因1 小包（淨重0.32公克），即無從於本案併予
    宣告沒收銷燬，附此敘明。
據上論斷，應依刑事訴訟法第303 條第2 款、第307 條，判決如
主文。
中　　華　　民　　國　　96　　年　　6 　　月　　27　　日
                  刑事第十九庭  審判長法　官  許必奇
                                      法  官  曾正耀
                                      法  官  陳明偉
以上正本證明與原本無異。
如不服本判決應於送達後10日內向本院提出上訴狀。
                                      書記官　強梅芳
中　　華　　民　　國　　96　　年　　6 　　月　　27　　日
